臺灣高等法院刑事裁定
111年度聲再字第238號
再審聲請人
即受判決人  蔡添才







上列再審聲請人即受判決人因違反槍砲彈藥刀械管制條例案件，
對於本院105年度上訴字第2858號，中華民國106年2月23日所為
之第二審確定判決（臺灣士林地方法院104年度審訴字第202號，
起訴案號：臺灣士林地方檢察署103年度偵字第11617號），聲請
再審，本院裁定如下：
    主  文
再審之聲請駁回。 
    理  由
一、聲請意旨略稱：
　㈠警方不實捏造再審聲請人即受判決人（下稱聲請人）於民國1
    03年10月12日8時許，在基隆市○○區○○○路00巷0號3樓內，製
    造可點燃火引爆具有殺傷力之爆裂物2枚，並於同日13時許
    在新北市○○區○○路○段00巷0弄0○0號公車總站後方河堤步道
    燃放爆裂物導致爆炸受傷，然警方無法提供基隆住處內之製
    造工具場所證物，此為警方栽贓入罪所為之不實筆錄，故應
    不能作為推定犯罪之立場。且該段時間並無警務人員到場，
    如何查扣爆裂物碎片，而警方係於28分始到場協助瞭解狀況
    ，又怎麼能於20分逮捕聲請人，故此為不實筆錄之記載，本
    案亦未依法定程序之逮捕，為違法行為，並有違法逮捕查扣
    及捏造不實之犯罪筆錄為證。
　㈡聲請人於103年10月12日15時40分至三軍總醫院急診就診，施
    予右手手指截肢端重建手術、神經血管顯微重建手術，宜休
    養四週、門診複查，同日17時20分辦理住院，並於隔日11時
    30分出院，惟警方於13時要求製作筆錄，聲請人當時受有重
    大傷病，意識不清，無法製作筆錄，筆錄全由警方一人自由
    發揮，依刑事訴訟法第93條之1第4項規定，為法定障礙事由
    ，事實上不能訊問，為何聲請人須獨自一人製作筆錄，且聲
    請人完全未回答，警方即惡意捏造不實之事實，製作不實之
    調查筆錄。況該調查筆錄內容均非聲請人所答，其中該筆錄
    中紀錄聲請人所答目前從事雜工等語，惟有商業登記抄本可
    證，其為專業事業之經營者，故該筆錄係警方捏造不實之立
    場，製作不實之筆錄。
　㈢本院105年度上訴字第2858號判決（下稱原確定判決）認定新
    北市政府警察局刑事警察大隊偵五隊隊長楊宗昆（下稱隊長
    ）休假返家途中行經上開河堤步道，見聲請人受傷而送醫前
    往汐止國泰綜合醫院就治，嗣後告知任職於新北市政府警察
    局汐止分局之警員郭豐隆，此均不實。聲請人當天係自行就
    醫，有汐止國泰綜合醫院急診護理評估表可證，該評估表第
    一頁即載明入院方式為步行，楊宗昆隊長卻說係開車送醫救
    治，且陪同就診人員為聲請人之哥哥許添順，為何不是隊長
    陪同聲請人就診，既無法提供送醫證明，又如何認定係由隊
    長送傷者就醫，顯見警方不實捏造上情，係屬偽證並不實製
    作調查筆錄，歷審法官及檢察官亦都漏未審酌。
　㈣河堤步道是公共場所，非私人住處家，警方又不在現場，無
    法認定聲請人是製造者與持有燃放者，縱使現場勘察採證後
    之肉塊碎片，有聲請人相同之DNA血型，亦不足以認定其為
    製造及持有者，至多僅是一名受爆裂物炸傷之受害者，隊長
    嗣後告知警員郭豐隆、余祥雲、徐世鋒等人前往醫院逮捕聲
    請人及查扣證物，此均不實，請警方及檢察官提供證據製造
    及持有犯罪之證據，若無法提供，即為誣告。
　㈤綜上，本案有上開諸多員警犯罪及具體事實漏未審酌情事，
    致判決錯誤造成冤案，為此聲請再審。
二、按法院認為無再審理由者，應以裁定駁回之；經前項裁定後
    ，不得更以同一原因聲請再審，刑事訴訟法第434條第1項、
    第3項定有明文，係本於一事不再理原則而為設計、規範，
    以維持裁判的安定性。上開「同一原因」聲請再審之禁止，
    係指「同一事實原因」之謂，此應就重行聲請再審之事由暨
    所提證據（含證據方法及證據資料），與前經實體裁定駁回
    之聲請是否一致加以判斷，實質相同之事由與證據，不因聲
    請意旨陳以不同之說詞或論點，即謂並非同一事實原因（最
    高法院110年度台抗字第1082號裁定意旨參照）。又法院認
    為聲請再審之程序違背規定者，應以裁定駁回之，同法第43
    3條前段亦有規定。又按有罪之判決確定後，有下列情形之
    一者，為受判決人之利益，得聲請再審：原判決所憑之證
    物已證明其為偽造或變造者。原判決所憑之證言、鑑定或
    通譯已證明其為虛偽者，刑事訴訟法第420條第1項第1、2款
    定有明文。但該2款所謂已證明其為偽造或變造者，須其證
    明以經判決確定，或其刑事訴訟不能開始或續行，非因證據
    不足者為限，此觀同條第2項之規定甚明（最高法院107年度
    台抗字第499號裁定意旨參照）。是以，若未符上揭要件，
    自不得據以聲請再審。又刑事訴訟法第420條第1項第6款關
    於得為再審之原因規定，仍須以該所稱的新事實或新證據，
    確實足以動搖原確定判決所認定的犯罪事實，亦即學理上所
    謂的確實性（或明確性、顯著性）要件，必須具備，方能准
    許再審。若聲請再審之人，所提出或主張的新事實、新證據
    方法或新證明方式，無論單獨或與其他先前卷存的證據資料
    ，綜合觀察、判斷，無從在客觀上令人形成足以推翻原確定
    判決所確認的事實，或鬆動其事實認定的重要基礎，亦即於
    確定判決的結果根本不生影響，無所謂應受無罪、免訴、免
    刑或輕於原判決所認罪名的情形存在，自不能遽行准許再審
    （最高法院108年度台抗字第742號裁定意旨參照）。又聲請
    再審之理由，如僅對原確定判決認定事實之爭辯，或對原確
    定判決採證認事職權之行使，任意指摘，或對法院依職權取
    捨證據持相異評價等情，原審法院即使審酌上開證據，亦無
    法動搖原確定判決，自非符合此條款所定提起再審之要件（
    最高法院106年度台抗字第165號、107年度台抗730號裁定意
    旨參照）。
三、經查：　　
　㈠原確定判決依聲請人之供述、證人即汐止分局小隊長徐世鋒
    之證述、國防醫學院三軍總醫院民眾診療服務處診斷證明書
    、汐止分局扣押筆錄、扣押物品目錄表、現場照片、汐止分
    局轄內公車總站後方河堤步道旁爆裂物現場勘察報告（含刑
    案現場測繪圖、現場照片、勘察採證同意書、證物清單、刑
    事案件證物採驗紀錄表、新北市政府警察局鑑驗書）及內政
    部警政署刑事警察局103年11月8日刑偵五字第1033400193號
    鑑驗通知書等為據，認定聲請人確有於103年10月12日8時許
    ，在基隆市○○區○○○路00巷0號3樓居處，製造可點火引爆具
    有殺傷力或破壞性之爆裂物2枚後，於103年10月12日13時許
    ，攜至新北市○○區○○路0段00巷0弄0○0號公車總站後方河堤
    步道，點燃其中1枚測試，因瞬間爆炸，聲請人躲避不及，
    造成其右手因而受有爆炸傷、併第一、二、三、四遠端指節
    創傷性截肢、右手第一、三、五指開放性骨折及右手食指神
    經血管斷裂等傷害。聲請人受傷後，即將另枚爆裂物留在河
    堤步道現場，自行到路旁攔車欲前往醫院就醫，適有新北市
    政府警察局刑事警察大隊偵五隊隊長楊宗昆休假返家途中行
    經該處，見聲請人受傷攔車，即停車搭載聲請人前往汐止國
    泰醫院醫治。嗣經楊宗昆告知曾任職於汐止分局之警員郭豐
    隆，郭豐隆再電話轉知汐止分局偵查隊隊長余祥雲，余祥雲
    隨即率領小隊長徐世鋒等人前往汐止國泰綜合醫院，於急診
    室發現聲請人右手手掌嚴重炸傷，似非如聲請人所稱是被鞭
    炮炸傷，且在醫院扣得自聲請人右手受傷處取出之上開爆裂
    物引爆後之金屬碎片1個，認聲請人涉犯非法製造及持有爆
    裂物而將之逮捕，並前往河堤步道現場勘察採證，扣得聲請
    人所製造而尚未引爆之爆裂物1枚及引爆後之爆裂物鋼瓶碎
    片1片，因而判處聲請人有期徒刑7年6月，併科罰金新臺幣
    （下同）10萬元，罰金如易服勞役，以1,000元折算1日等情
    ，均已於原確定判決理由欄內詳細敘明聲請人之辯解何以不
    可採，及所憑之依據與得心證之理由，有原確定判決即本院
    105年度上訴字第2858號判決在卷可憑，並經本院調取該案
    電子卷證核閱無訛。是以，原確定判決業於理由欄內詳述其
    取捨證據及論斷之基礎，及就聲請人所辯各節不可採之原因
    ，詳予指駁，核其論斷作用，均為事實審法院職權之適當行
    使，無悖於經驗法則或論理法則，亦無違法不當之情事。
　㈡聲請人以同一原因聲請再審：
　1.聲請意旨㈡主張：聲請人當時身受重傷住院治療，警察執意
    要求出院，然聲請人當時意識不清，根本無法製作筆錄，警
    方惡意捏造不實之事實，製作不實之調查筆錄等情，然此部
    分主張，業經本院以107年度聲再字第3號裁定認其所主張之
    事實為無理由予以駁回，並經最高法院以107年度台抗字第1
    71號裁定駁回抗告確定，嗣聲請人再以同一原因事實聲請再
    審，經本院以107年度聲再字第379號裁定認其聲請再審顯不
    合法予以駁回，並經最高法院以108年度台抗字第503號裁定
    駁回抗告確定，後聲請人復以同一原因事實聲請再審，經本
    院再以111聲再字第223號裁定認其聲請再審顯不合法駁回，
    有上開裁定及本院被告前案紀錄表在卷可稽。
　2.聲請意旨㈠所稱：警方不實捏造聲請人燃放爆裂物導致爆炸
    受傷，然警方無法提供基隆住處內之製造工具場所證物，此
    為警方栽贓入罪所為之不實筆錄本案，亦未依法定程序之逮
    捕，為違法行為，並有違法逮捕查扣及捏造不實之犯罪筆錄
    為證等語，惟聲請人前曾以「警方在103年10月12日下午15
    時至16時許在河堤勘察扣得1枚爆裂物，如何能推論其於當
    日上午8時許在基隆市○○區○○○路00巷0號3樓居處製造2枚爆
    裂物，即使認罪，也要有現場證明」、「於原確定判決認定
    之103年10月12日13時許在新北市○○區○○路○段00巷0弄0○0號
    公車總站後方河堤步道燃放爆裂物前，聲請人早已在汐止國
    泰綜合醫院急診室就醫」、「警方涉嫌偽造公文書及誣告」
    、「警方串供偽證、謀害受傷之人在意思不清下惡意加害入
    罪」等不同說法或論述方式，依同法第420條第1項第6款規
    定聲請再審，仍經本院以109年度聲再字第91號裁定認其以
    同一原因聲請而予以駁回，並經最高法院以109年度台抗字
    第1092號裁定駁回抗告確定，嗣仍以同一原因事實聲請再審
    ，經本院以109年度聲再字第546號裁定認其聲請再審顯不合
    法予以駁回，並經最高法院以110年度台抗字第357號裁定駁
    回抗告確定，後又以同一原因事實再次聲請再審，經本院以
    111聲再字第223號認其聲請不合法裁定駁回其再審之聲請，
    有前揭裁定（除本院109年度聲再字第546號裁定外）及本院
    被告前案紀錄表附卷為憑。
　3.另聲請意旨㈢提出：聲請人當天係自行就醫，有汐止國泰綜
    合醫院急診護理評估表可證，原判決認定係由隊長送傷者就
    醫，顯見警方不實捏造上情，係屬偽證並不實製作調查筆錄
    乙節，然此節亦曾經本院以110年度聲再更一字第4號裁定認
    其未能提出員警犯偽證罪經判決確定，或其刑事訴訟不能開
    始或續行，非因證據不足所致之證明，聲請再審於法未合，
    且汐止國泰醫院急診護理評估表亦不能排除新北市政府警察
    局刑事警察大隊偵五隊隊長楊宗昆確因見聲請人受傷攔車，
    即搭載聲請人前往汐止國泰醫院醫治，更無從因此而動搖原
    確定判決就被告未經許可製造爆裂物犯行之認定，而認聲請
    再審意旨與法定再審事由無一相符予以駁回，並經最高法院
    以110年度台抗字第1477號裁定駁回抗告確定，後聲請人復
    以同一原因聲請再審，經本院以111聲再字第223號認其聲請
    不合法裁定駁回其聲請等情，亦有上開各裁定附卷可稽。
　4.綜上，本件聲請人顯係於數次再審均經法院駁回後，又以同
    一原因聲請再審，揆諸前揭刑事訴訟法第434條第3項規定，
    本件聲請再審程序顯然違背規定，應非合法。
　㈢至聲請意旨㈣稱：卷內證據無法認定聲請人是製造者與持有燃
    放者，縱使現場勘察採證後之肉塊碎片，有聲請人相同之DN
    A血型，亦不足以認定其為製造及持有者，隊長嗣後告知郭
    豐隆、余祥雲、徐世鋒等人前往醫院逮捕聲請人及查扣證物
    ，此均不實等語，細繹其內容，核係對於原確定判決已經調
    查評價、判斷的證據，再為一己的爭執，且所執理由於原確
    定判決前業已提出，嗣經原確定判決加以審認並詳加說明，
    經核並無違背一般經驗法則及論理法則之情事。況證據取捨
    之採證問題，為事實審法院自由判斷裁量權之行使，亦即事
    實審法院依憑論理法則及經驗法則，本其自由心證對證據予
    以取捨及判斷所為之結果，核屬其職權之適法行使，自難徒
    憑聲請人之己見或主觀臆測之詞，任意主張對證據有相異之
    評價，以此指摘原確定判決不當為由而聲請再審。
四、末按聲請再審之案件，除顯無必要者外，應通知聲請人及其
    代理人到場，並聽取檢察官及受判決人之意見。但無正當理
    由不到場，或陳明不願到場者，不在此限。前項本文所稱「
    顯無必要者」，係指聲請顯屬程序上不合法且無可補正或顯
    無理由而應逕予駁回，刑事訴訟法第429條之2、法院辦理刑
    事訴訟案件應行注意事項第177條之4定有明文。本件再審之
    聲請，有程序上不合法情事，已如前述，自無聽取聲請人意
    見之必要，爰不通知聲請人到場，逕予駁回。　　　　
據上論斷，應依刑事訴訟法第433條，裁定如主文。
中　　華　　民　　國　　111 　年　　5 　　月　　31　　日
　　　　　　　　　刑事第二庭  審判長法　官  遲中慧
　　　　　　　　　　　　　　　　　  法　官  楊志雄
　　　　　　　　　　　　　　　　　  法　官  邱筱涵
以上正本證明與原本無異。
如不服本裁定，應於收受送達後5日內向本院提出抗告狀。
                                    書記官  林吟玲
中　　華　　民　　國　　111 　年　　5 　　月　　31　　日